【裁判字號】    92,交易,607
【裁判日期】    921231
【裁判案由】    過失傷害
【裁判全文】
臺灣臺北地方法院刑事判決                        九十二年度交易字第六○七號
    公  訴  人  臺灣臺北地方法院檢察署檢察官
    被      告  甲○○
右列被告因過失傷害案件，經檢察官提起公訴（九十二年度偵字第一七三三九號），
被告於準備程序中就被訴事實為有罪之陳述，本院合議庭裁定由受命法官獨任以簡式
審判程序判決如左：
    主  文
甲○○因過失傷害人，處有期徒刑貳月，如易科罰金以參佰元折算壹日。
    事  實
一、甲○○於民國九十一年十二月十四日下午三時三十分許，騎乘車號ＢＨＪ－六六
    ○號重型機車，沿台北市市○○道○段外側車道東向西行駛，行經該路段一七九
    號前時，本應注意汽機車行駛時，駕駛人應注意車前狀況，並隨時採取必要安全
    措施，而當時天候晴、日間有自然光線、路面無缺陷、無障礙物、視距良好，並
    無不能注意情事，其竟於車行途中未注意警戒前方，瞄視該車時速表，適有乙○
    ○自該路段旁人行道北往南走出，未注意往來車輛動態即貿然進入車道穿越道路
    ，迨甲○○注視前方發現乙○○時，因人車距離已近閃煞不及，其所騎乘之機車
    車頭撞擊乙○○倒地，致乙○○受有左第三掌骨骨折、第四腰椎壓迫性骨折、
    右側恥骨骨折之傷害。甲○○於肇事後未被有偵查犯罪職權之機關或公務員發覺
    前，即主動向據報到場處理之台北市政府警察局松山分局交通分隊警員坦承肇事
    接受裁判。
二、案經乙○○訴由臺灣臺北地方法院檢察署檢察官偵查起訴，嗣經本院合議庭裁定
    由受命法官獨任進行簡式審判。
    理  由
一、訊據被告甲○○對於右揭犯罪事實已供承不諱，並有道路交通事故調查報告表、
    道路交通事故補充資料表、交通事故談話紀錄表及現場照片等件在卷可資佐證。
    告訴人乙○○因本件事故受有如事實欄所載之傷害，亦有台安醫院醫院出具之診
    斷證明書附卷可稽。告訴人雖於本院審理時陳稱：當日其係自八德路三段之公司
    出發，欲前往忠孝東路，其自八德路走巷子接市○○道，在市○○道上行走於車
    道黃線
    右側之水溝蓋上，準備走下路旁階梯到人行道上，正準備下階梯時，即遭被告之
    機車自後撞上，其並未穿越道路云云。惟以：
    (一)觀諸現場照片及卷附道路交通事故調查報告表（他卷第十六至十八頁、第九頁
      參照），肇事路段為市○○道○○道路，雙向各有二線未劃分快慢車道之車道
      ，路中設有寬式交通島，東往西第二車道右側繪有禁止停車標線之黃線，黃線
      右側有水溝蓋，水溝蓋右側為二階之階梯，下階梯後方可通達路旁之人行道。
      又八德路、市○○道及忠孝東路均為東西向道路，三條道路平行，八德路在北
      、市○○道在中、忠孝東路在南，自八德路欲前往忠孝東路，正確行向為由北
      往南行進。
    (二)告訴人雖稱當日其在肇事路段之市○○道上，係自東往西車道旁水溝蓋往人行
      道之方向行走，亦即其自稱步行方向為南往北，然其又自稱當日行走路線為自
      八德路往忠孝東路方向行進，正確行向應為北向南，告訴人所稱其在事發之際
      之行向，由此已見不實。
    (三)再者，告訴人矢口否認當日其係進入市○○道○段東往西車道內，欲由北往南
      穿越道路，並稱事發之際其係行走在東往西車道右側之水溝蓋上，然觀諸前引
      照片及道路交通事故調查報告表之現場圖所載，本件事發後，被告機車倒地之
      刮地痕係位於市○○道○段東往西第二車道右側，由東往西斷續延伸達三點四
      公尺，該刮地痕起點與終點與該車道右側黃線之垂直距離，分別為零點六公尺
      及零點三公尺，可知當日人車碰撞地點係在市○○道○段東往西第二車道內，
      而非如告訴人所言係在該車道右側之水溝蓋上，由是益證告訴人所述之事發經
      過，多屬虛妄。
    (四)另參以告訴人分別於事發後向警方表明：當日其係在行人道之階梯準備走上道
      路找行人穿越道，穿越道路至市○○道南側之忠孝東路方向，此觀諸交通事故
      談話紀錄表明確記載：「肇事前，我沿市○○道○段東往西人行道行走，至肇
      事處時我走靠近馬路時，我當時感覺到我背後遭撞擊，我人倒地受傷而肇事」
      、「我在階梯上，準備走上道路，往西行走，要找行人穿越道，穿越道路至市
      ○○道南側（忠孝東路方向），才剛要踏上時，即被擦撞到」等語即明（他卷
      第十三、十四頁參照）。此外，再佐以八德路與忠孝東路之相對方位及被告之
      機車在現場刮地痕遺留位置，可資推斷被告所述：當日告訴人之行向與伊車行
      進方向垂直，告訴人係北往南穿越道路進入市○○道○段東往西車道內等語，
      堪可信實。告訴人雖稱其於事發後因受傷意識不清，向警方所陳述之事發經過
      有誤，應以其在本院審理時所述為準云云，然其上開說法，顯與相關卷證所示
      不符，要非事實，誠無足採。
二、按道路交通安全規則所指之汽車，包括機器腳踏車，此觀該法第二條第一項第一
    款之規定即明。又按汽車行駛時，駕駛人應注意車前狀況，隨時採取必要之安全
    措施，同法第九十四條第三項定有明文，被告為已考領駕照之駕駛人，對此自難
    諉稱不知。而依道路交通事故調查報告表所載，事發當日天候晴、日間有自然光
    線、路面無缺陷、無障礙物、視距良好，並無不能注意之情事，被告自承伊於行
    近肇事地點前未注意前方，瞄視該車時速表，迨再次注視前方時即見告訴人出現
    在伊車前等語（本院九十二年十一月十八日準備程序筆錄第三頁參照），顯然伊
    於車行途中，未能隨時警戒前方，而有未注意車前狀況之過失。然肇事路段路中
    行人穿越道路，而告訴人於事發之際係由北向南穿越道路進入車道內，前已述及
    ，另再自被告機車倒地刮地痕起始位置距路旁黃線垂直距離僅有零點六公尺一節
    觀察，可知告訴人係甫進入車道即與被告之機車發生碰撞，由此亦可斷言告訴人
    於穿越道路前，並未確實注意觀察來車動態，是以本件事故之肇致，告訴人亦同
    有過失，至臻明確。然被告之過失責任，尚未能因告訴人與有過失而告解免。又
    被告之過失行為與告訴人因本件事故所受傷害間，具相當因果關係。綜上，本件
    事證明確，被告過失犯行堪予認定，應依法論科。
三、核被告所為，係犯刑法第二百八十四條第一項前段之過失傷害罪。被告於肇事後
    未被有偵查犯罪職權之機關或公務員發覺前，即主動向據報到場處理之台北市政
    府警察局松山分局交通分隊警員坦承肇事，有警製自首調查表在卷可參，為對於
    未經發覺之罪自首而接受裁判，應依刑法第六十二條前段規定減輕其刑。爰審酌
    被告之過失情節尚稱輕微、告訴人所受傷勢非輕、被告犯後坦認犯行，態度尚稱
    良好、告訴人對本件肇事亦同有過失，及被告迄未賠償告訴人所受損害等各項情
    狀，量處如主文所示之刑，並諭知易科罰金之折算標準，以資懲儆。
據上論斷，依刑事訴訟法第二百七十三條之一第一項、第二百九十九條第一項前段，
刑法第二百八十四條第一項前段、刑法第六十二條前段、第四十一條第一項前段，罰
金罰鍰提高標準條例第一條前段、第二條，判決如主文。
本案經檢察官葉雅婷到庭執行職務
中      華      民      國      九十二    年    十二    月    三十一    日
                                      臺灣臺北地方法院交通法庭
                                          法  官  陳婷玉
右正本證明與原本無異。
如不服本判決，應於判決送達後十日內，向本院提出上訴狀。
                                          書記官  陳弘文
中      華      民      國      九十二    年    十二    月    三十一    日
附錄本案所犯法條全文：
中華民國刑法第二百八十四條
(過失傷害罪)
因過失傷害人者，處六月以下有期徒刑、拘役或五百元以下罰金，致重傷者，處一年
以下有期徒刑、拘役或五百元以下罰金。
從事業務之人，因業務上之過失傷害人者，處一年以下有期徒刑、拘役或一千元以下
罰金，致重傷者，處三年以下有期徒刑、拘役或二千元以下罰金。


司法院資訊處製作；財團法人民間司法改革基金會備份。
